臺灣高雄地方法院民事判決
                                    111年度簡上字第196號
上  訴  人  田○○      姓名年籍住所詳卷
法定代理人  田○○之父  姓名年籍住所詳卷
兼
法定代理人  田○○之母  姓名年籍住所詳卷
被上訴人    邱淑敏
上列當事人間請求損害賠償事件，上訴人對於民國111年4月21日
本院111年度雄簡字第118號第一審簡易判決提起上訴，本院於民
國111年9月15日言詞辯論終結，判決如下：
    主      文
上訴駁回。
第二審訴訟費用由上訴人連帶負擔。
    事實及理由
壹、程序部分
一、上訴人田○○為民國00年0月出生，行為時係未滿18歲之人，
    為免揭露足資識別田○○之身分資訊，本判決書關於田○○及其
    法定代理人之年籍住所資料均予遮掩，詳細身分識別資料詳
    卷內所載，先予敘明。
二、上訴人田○○、田○○之母均未於言詞辯論期日到場，核無民事
    訴訟法第386條各款所列情形，爰依到場被上訴人之聲請，
    由其一造辯論而為判決。
貳、實體部分
一、被上訴人主張：田○○於93年8月出生，其於下列行為時有識
    別能力，田○○之母則為其法定代理人。田○○於110年2月16日
    下午1時15分許，無照騎乘車牌號碼000-000號普通重型機車
    ，沿高雄市小港區沿海二路慢車道由南往北方向行駛，行經
    沿海二路2號中油加油站時，適遇被上訴人騎乘車牌號碼000
    -000號普通輕型機車（下稱系爭機車），沿同向行駛於田○○
    右前方，詎田○○為超越正前方機車，疏未注意該路段之行車
    速度不得逾時速40公里，且於超車時，應於前車左側保持半
    公尺以上之間隔超過，並應留意車前狀況，與前車保持隨時
    可煞停之安全間距，竟以每小時約50公里之速度超速行駛，
    違規自其正前方機車之右側超越，復未與系爭機車間保持適
    當安全間距，以致擦撞系爭機車後側（下稱系爭事故），被
    上訴人因而人車倒地，受有頭部撞傷併臉部擦傷及撕裂傷1.
    5公分、左肘、雙膝、左小腿擦挫傷併腓骨骨折之傷害。田○
    ○因系爭事故，經臺灣高雄少年及家事法院少年保護庭以110
    年度少護字第601號裁定應以訓誡確定。被上訴人則因系爭
    事故支出必要醫藥費新臺幣（下同）5,480元、系爭機車維
    修費3,600元及往返醫院回診及交通費1,530元，並得請求精
    神慰撫金289,390元。為此，爰依民法第184條第1項前段、
    第187條第1項、第193條第1項及第195條第1項等規定，提起
    本訴等語。並於原審聲明：上訴人應連帶給付被上訴人30萬
    元，及自起訴狀繕本送達翌日起至清償日止，按週年利率百
    分之5計算之利息。
二、上訴人則以：被上訴人雖因系爭事故受有上開傷害，但事後
    復原狀況良好，請求精神慰撫金數額過高等語，資為抗辯。
三、原審判決上訴人應連帶給付被上訴人140,610元（即醫藥費5
    ,480元、系爭機車維修費3,600元、往返醫院回診及交通費1
    ,530元、精神慰撫金13萬元）及自110年11月26日起至清償
    日止，按週年利率百分之5計算之利息，並依職權為假執行
    、附條件免為假執行之宣告，另駁回被上訴人其餘之訴。上
    訴人就其敗訴超過10,610元部分不服（即精神慰撫金13萬元
    部分），提起上訴，並聲明：㈠原判決命上訴人連帶給付超
    過10,610元本息，暨該部分假執行宣告及訴訟費用之裁判均
    廢棄。㈡上開廢棄部分，被上訴人於第一審之訴駁回。被上
    訴人則聲明：上訴駁回（至原審判決被上訴人敗訴部份及其
    餘上訴人敗訴部分，均未據聲明不服，已告確定，非本院審
    理範圍）。
四、兩造不爭執事項(上訴人經合法通知而於言詞辯論期日不到
    場，亦未以準備書狀就下列事項為爭執，視同自認)
  ㈠田○○於93年8月出生，其於下列行為時有識別能力，田○○之母
    則為其法定代理人。
  ㈡田○○於110年2月16日下午1時15分許，無照騎乘車牌號碼000-
    000號普通重型機車，沿高雄市小港區沿海二路慢車道由南
    往北方向行駛，行經沿海二路2號中油加油站時，適遇被上
    訴人騎乘系爭機車，沿同向行駛於田○○右前方，詎田○○為超
    越正前方機車，疏未注意該路段之行車速度不得逾時速40公
    里，且於超車時，應於前車左側保持半公尺以上之間隔超過
    ，並應留意車前狀況，與前車保持隨時可煞停之安全間距，
    竟以每小時約50公里之速度超速行駛，違規自其正前方機車
    之右側超越，復未與系爭機車間保持適當安全間距，以致不
    慎擦撞系爭機車後側，致被上訴人倒地，因而受有頭部撞傷
    併臉部擦傷及撕裂傷1.5公分、左肘、雙膝、左小腿擦挫傷
    併腓骨骨折之傷害。
  ㈢田○○因系爭事故，經臺灣高雄少年及家事法院少年保護庭以1
    10年度少護字第601號裁定應以訓誡確定。
  ㈣被上訴人因系爭事故支出必要醫藥費5,480元、系爭機車維修
    費3,600元、往返醫院回診及交通費1,530元。
  ㈤被上訴人未因系爭事故領有強制汽車責任保險金。㈤
五、兩造爭執事項
    被上訴人得請求精神慰撫金若干？ 
六、本院得心證之理由
  ㈠按因故意或過失，不法侵害他人之權利者，負損害賠償責任
    ；限制行為能力人不法侵害他人之權利者，以行為時有識別
    能力為限，與其法定代理人連帶負損害賠償責任，民法第18
    4條第1項前段、第187條第1項前段分別定有明文。經查，被
    上訴人主張田○○於93年8月出生，其於下列行為時有識別能
    力，田○○之母則為其法定代理人，田○○前揭時、地，無照騎
    乘車牌號碼000-000號普通重型機車，超速並違規自其正前
    方機車右側超車，復未與系爭機車間保持適當安全間距，致
    與被上訴人發生系爭事故，被上訴人因而受有頭部撞傷併臉
    部擦傷及撕裂傷1.5公分、左肘、雙膝、左小腿擦挫傷併腓
    骨骨折之傷害，上訴人田○○因系爭事故，經臺灣高雄少年及
    家事法院少年保護庭以110年度少護字第601號裁定應以訓誡
    確定等情，為上訴人所不爭執（見簡上卷第52-53頁），並
    有高雄市立小港醫院診斷證明書、宏平診所診斷證明書、臺
    灣高雄少年及家事法院少年保護庭110年度少護字第601號宣
    示筆錄、個人戶籍資料查詢結果、高雄市政府警察局道路交
    通事故初步分析研判表暨系爭事故相關資料、公路監理電子
    閘門資料在卷可稽（見原審卷第17-24、67-72、79-102、11
    7頁），堪認屬實。是田○○騎乘機車不慎造成系爭事故，致
    被上訴人受有系爭傷害，自應對被上訴人負過失之侵權行為
    責任，且依本件事發過程判斷，上訴人田○○就其過失行為足
    以導致他人受傷之情形確有識別能力，上訴人田○○之母亦未
    舉證證明其監督並未疏懈，或縱加以相當之監督，而仍不免
    發生損害之情形，應認被上訴人依民法第184條第1項前段、
    第187條第1項前段規定，請求上訴人連帶負損害賠償責任，
    洵屬有據。　
　㈡按不法侵害他人之身體、健康、名譽、自由、信用、隱私、
    貞操，或不法侵害其他人格法益而情節重大者，被害人雖非
    財產上之損害，亦得請求賠償相當之金額，民法第195條第1
     項定有明文。經查，被上訴人因系爭事故受有上開傷害乙
    節，已如前述，衡情被上訴人因車禍事故人車倒地受有身體
    外傷，心理亦受有一定程度之驚嚇，後續治療過程並造成其
    生活不便，應認系爭事故確已造成被上訴人精神上之痛苦；
    而慰藉金賠償雖以人格權遭遇侵害受有精神上痛苦為要件，
    其核給之標準與財產上損害之計算方式固有不同，然非不可
    斟酌雙方身分資力與加害程度，及其他各種情形核定相當之
    數額。本院審酌被上訴人為高職畢業，已退休，每月退休金
    2萬餘元，名下有不動產；田○○為國中畢業，目前從事臨時
    工，每月薪資2萬餘元；田○○之母為高職畢業，目前無業、
    無收入，上訴人名下均無不動產等情，業據兩造於原審陳明
    在卷，並有兩造稅務電子閘門財產調件明細表附卷可參（原
    審卷第165頁、原審證物存置袋），而被上訴人於案發時已7
    0餘歲，其所受傷害除頭部、臉部、左肘、雙膝、左小腿等
    外部撞傷、擦傷、撕裂傷外，併受有腓骨骨折之傷害，傷勢
    程度非微，並因此接受縫合手術、石膏固定等醫療處置，影
    響生活程度非輕，有前述診斷證明書及醫療收據在卷足參（
    見原審卷第225-53頁），綜合兩造之身分地位、學識經歷、
    財產狀況、痛苦程度，應認被上訴人所得請求精神慰撫金以
    13萬元為適當。
七、綜上所述，被上訴人依民法第184條第1項前段、第187條第1
    項、第195條第1項等規定，請求上訴人連帶給付精神慰撫金
    13萬元，及自起訴狀繕本送達翌日即110年11月26日（見原
    審卷第75-77頁）起至清償日止，按法定週年利率百分之5計
    算之利息，為有理由，應予准許。原審就上開應准許部分，
    為上訴人敗訴判決，核無違誤。上訴意旨指摘原判決此部分
    不當，求予廢棄改判，為無理由，應予駁回。
八、本件事證已臻明確，兩造其餘主張及陳述、攻擊防禦方法暨
    所提證據，經核與判決之結果不生影響，爰不一一論述，附
    此敘明。 　　
九、據上論結，本件上訴為無理由，判決如主文。
中　　華　　民　　國　 111　　年　　10 　　月　　5 　 日
                  民事第四庭  審判長法　官　王  琁
                                    法　官　王宗羿
                                    法　官　鄭伊倫
以上正本係照原本作成。
本判決不得上訴。 
中　　華　　民　　國　 111　　年　　10　　 月　　5  　日
                                    書記官　陳孟琳